臺北高等行政法院判決
　　　　　　　　　　　　　　　　　 93年度訴字第4098號
　　　　　　　　　　　　　　　.
原　　　告　陸軍軍官學校
代　表　人　甲○○中將）住同.
訴訟代理人　葉智幄律師
被　　　告　乙○○
　　　　　　丙○○
上列當事人間因償還公費事件，原告提起行政訴訟。本院判決如
下：
　　主  文
被告應連帶給付原告新台幣壹佰零捌萬肆仟壹佰陸拾捌元，及自
民國九十四年十月廿九日起至清償日止，按年息百分之五計算之
利息。如其中一被告已為清償，其他被告於清償範圍內免其責任
。
訴訟費用由被告負擔。
　　事  實
壹、事實概要：
    被告乙○○於民國（下同）84年8月13日入營就讀中正國防
    幹部預備學校（下稱中正預校），畢業後升讀原告之學校，
    惟乙○○於92年7月24日因志趣不合，申請自願退學，被告
    丙○○亦簽具切結書、同意書，同意償還公費，經原告核定
    予以退學，被告乙○○既因個人因素致遭退學，依行為時國
    軍各軍事學校轉學退學開除學生賠償費用辦法之規定，被告
    乙○○、丙○○應連帶賠償乙○○在校期間所享受之公費新
    台幣（下同）1,084,168元，但被告等迄未繳納，遂向本院
    提起行政訴訟。
貳、兩造聲明：
一、原告聲明請求判決：
(一)被告應連帶給付原告1,084,168元，及自民國九十四年十月
    廿九日起至清償日止，按年息百分之五計算之利息。如其中
    一被告已為清償，其他被告於清償範圍內免其責任。
(二)訴訟費用由被告負擔。
二、被告二人聲明請求判決：
(一)原告之訴駁回。
(二)訴訟費用由原告負擔。
參、兩造爭點及所主張之理由：
一、兩造爭點：被告丙○○就系爭債務是否應負不真正連帶責任
    ？
二、原告主張之理由：
(一)依「國軍各軍事學校轉學退學開除學生賠償費用辦法」第2
    條、第3條及第4條之規定，國軍各軍事學校（下稱各校）招
    考之學生報到入學後，經轉學、退學或開除學籍者，除符合
    本辦法免賠在校費用之規定外，均應賠償在校期間費用。預
    備學校國中部或高中部畢業之學生，升入高中部、大學部（
    正期班或專科班）或轉讀各士官學校就讀期間，因故轉學、
    退學或開除學籍者，應賠償大專部、士官學校及預備學校在
    校期間之費用。轉學、退學或開除學籍學生或其家長，具減
    免費用（就學費用）或助學身分者，其原得享有之減免學費
    或助學金，得依申請於賠償費用中扣除；前項申請減免學費
    （就學費用）或助學金之數額，依其適用之法令，由申請檢
    具證明資料，提供學校依相關法令規定審定。學生自報到入
    學日起至核定轉學、退學或開除學籍之前1日止，除扣除得
    折抵最高1年10月役期之入伍及軍事訓練時間外，其賠償費
    用之範圍及標準如下：１、薪津：就已發給之全部數額計算
    。２、主副食品價款：依月給與定量，以原領用時規定價格
    折算之。３、服裝費：依實際領用給與品種數量，照原製時
    之新品規定價格折算之。如為貸與品，按規定收繳，倘有欠
    繳者，照原製時之新品規定價格折算之。４、教育訓練費：
    除預備學校國中部之學生外，以教育階層及各班次之人年教
    育經費基準核算。
(二)上開賠償費用辦法乃國防部為規範各軍事學校學生在學期間
    享受公費待遇應遵守之權利義務關係所訂頒之辦法，且為各
    軍事學校學生入學時與學校相互約定之契約內容，故被告乙
    ○○因志趣不合，無繼續就讀意願，申請自願退學，經原告
    核定予以退學，應依上開賠償費用辦法履行其賠償義務。
二、被告主張之理由：
(一)被告丙○○主張是伊前夫讓其子即被告乙○○去唸軍校，乙
    ○○未受到良好教育，是原告之責任，不能令伊負責，且伊
    並非乙○○之監護人，就算要還也應由伊前夫家裡負責。伊
    簽切結書時，並未看到全文，伊不知道是要賠錢等語置辯。
(二)被告乙○○主張，其願清償上開公費，但目前無力支付。
　　理　由
一、本件原告起訴時代表人原為楊國強，94年7月1日變更為甲○
    ○，並已具狀聲明承受訴訟，合先敘明。
二、按行政機關基於其法定職權，為達特定之行政上目的，得於
    不違反法律規定之前提下，與人民約定提供某種給付，並使
    接受給付者負合理之負擔或其他公法上對待給付之義務，而
    成立行政契約關係。又國軍各軍事學校招考入學之學生可享
    受公費及軍官養成教育，於畢業後取得軍官任用資格，惟學
    生在校期間如遭退學或開除學籍者，應賠償其在校期間之費
    用，國防部就有關之賠償事宜訂有「國軍各軍事學校退學開
    除學生賠償費用辦法」，該辦法係主管機關依其職權訂定，
    上開賠償費用辦法即成為契約之內容，訂約當事人均有履行
    契約之義務（司法院釋字第348號解釋參照）。
三、本件原告主張之事實，業據其提出陸軍軍官學校92年7月30
    日以新服字第0920004725號退學文令、退學學生賠償費用統
    計表、中正國防幹部預備學校學生賠償費用統計表、家長切
    結書、同意書影本等在卷可憑，堪信為真。被告丙○○雖主
    張伊並非監護人，且伊沒有看到切結書、同意書全文，伊不
    負賠償公費責任，且小孩教不好是原告之責任云云，惟查：
  (一)任何人於文件上簽署，即可推知其同意該文件所表示之內
      容，簽署人如主張其不知文件內容，必須舉証証明之。本
      件被告丙○○既簽署自願申請退學切結書、離校切結書、
      家長同意書，同意償還公費，即應受其意思之拘束，其辯
      稱並未看到全文云云，未能舉証以實其說，尚不足採。
  (二)又原告係以被告丙○○所簽署前揭切結書、同意書之內容
      ，請求被告丙○○償還公費，該債務是基於丙○○之同意
      而產生，被告丙○○是否為乙○○之監護人，與其賠償責
      任無關，被告丙○○所辯，尚不足採。
四、從而，被告乙○○依前述國軍各軍事學校退學開除學生賠償
    費用辦法第2條、第3條、第4條之規定，被告丙○○依自願
    申請退學切結書、離校切結書、家長同意書之內容，各負有
    給付1,084,168元之義務。惟二人所負債務係屬同一目的，
    僅發生之原因有別，屬不真正連帶債務，被告二人雖各負全
    部給付之義務，但如其中債務人一人為給付，他債務人於已
    給付範圍內即免其責任。原告因而請求被告二人各應給付前
    揭金額及均自起訴狀繕本送達翌日即九十四年十月廿九日起
    至清償日止，按年息百分之五計算之利息，即無不合，應予
    准許。
據上論結，本件原告之訴為有理由，爰依行政訴訟法第98條第3
項前段、第104條，民事訴訟法第85條第1項前段，判決如主文。
中　　華　　民　　國　　94　　年　　11　　月　　11　　日
                         第五庭審判長法  官　張瓊文
                                     法  官　蕭忠仁
                                     法  官　帥嘉寶
上為正本係照原本作成。
如不服本判決，應於送達後20日內，向本院提出上訴狀並表明上
訴理由，如於本判決宣示後送達前提起上訴者，應於判決送達後
20日內補提上訴理由書（須按他造人數附繕本）。
中　　華　　民　　國　　94　　年　　11　　月　　11　　日
                                     書記官　簡信滇
